【裁判字號】    92,上易,563
【裁判日期】    920916
【裁判案由】    損害賠償
【裁判全文】
臺灣高等法院民事判決                            九十二年度上易字第五六三號
    上  訴  人  乙○○
    被上訴人    甲○○
    被上訴人    丙○○○
右當事人間損害賠償事件，上訴人對於中華民國九十二年三月三十一日臺灣板橋地方
法院九十二年度訴字第三一二號第一審判決提起上訴，本院判決如左：
    主      文
原判決關於駁回上訴人後開第二項之訴部分，並訴訟費用之裁判廢棄。
被上訴人應連帶給付上訴人新台幣壹拾壹萬陸仟元及自九十二年二月十八日起至清償
日止按週年利率百分之五計算之利息。
其餘上訴駁回。
第一、二審訴訟費用，由被上訴人連帶負擔五分之一，餘由上訴人負擔。
    事實及理由
一、上訴人未於言詞辯論期日到場，經核並無民事訴訟法第三百八十六條所列各款情
    事，爰依被上訴人之聲請，由其一造辯論而為判決。
二、本件上訴人起訴主張：被上訴人甲○○因迎娶越南籍新娘即被上訴人丙○○○，
    為籌取相關費用，乃與被上訴人丙○○○共同於九十年十一月間商請上訴人先為
    代墊結婚事宜之相關費用，並簽訂協議書，約定俟渠等結婚後，由被上訴人丙○
    ○○為上訴人工作四年償還，協議書第四條另載明，被上訴人如有違反系爭協議
    之內容時，應連帶賠償上訴人五十三萬元。上訴人已依協議書之約定給付被上訴
    人丙○○○聘金二千美金，金飾一萬五千元，並為被上訴人丙○○○支付機票、
    簽證等費用，而被上訴人丙○○○來台後之六個月均遵守約定為上訴人工作，每
    月給付上訴人一萬五千元，詎自九十一年十月三日起竟不告而別，爰依協議書之
    法律關係請求被上訴人連帶賠償五十三萬元及及法定遲延利息。並聲明：(一)原判
    決廢棄。(二)被上訴人應連帶給付上訴人五十三萬元及自起訴狀繕本送達翌日起至
    清償日止按年息百分之五計算之利息。
三、被上訴人甲○○辯稱：伊從沒有與被上訴人丙○○○同住，僅
    語。被上訴人丙○○○則以：伊固曾於系爭協議書上簽名，但是看不懂中文，翻
    譯人員告訴伊協議書之內容為，如果結婚就跟老公即被上訴人甲○○住在一起，
    跟老公一起還錢給上訴人，工作還錢之期間為四年，伊有收到上訴人給付之二千
    元美金、金飾及黃金七錢，但自嫁到台灣後已為上訴人工作十個月又三日，每個
    月均給付上訴人一萬五千元，又伊於來台期間均沒有跟被上訴人甲○○住在一起
    ，被上訴人甲○○也沒有養伊，且
    所以才向越南辦事處求助，伊要終止契約拿回
    為抗辯。並聲明：駁回上訴。
四、經查上訴人主張兩造於九十年十一月間簽訂協議書，約定由上訴人先為被上訴人
    代墊機票、聘金及其他結婚事宜之相關費用，俟被上訴人兩人結婚後，由被上訴
    人丙○○○為上訴人工作四年還償，並於協議書第四條約定，被上訴人如有違反
    系爭協議之內容時，被上訴人應連帶賠償上訴人五十三萬元，及上訴人已代被上
    訴人甲○○墊付被上訴人丙○○○美金二千元及金飾一萬五千元，並為被上訴人
    丙○○○支付機票、簽證、宴客等費用，但被上訴人丙○○○來台後，僅工作至
    九十一年十月三日即離開等事實，業據提出協議書乙份為證，復為被上訴人所不
    爭執，堪信為真實。
五、關於上訴人為被上訴人所代墊之結婚費用，上訴人主張共二十六萬五千元，被上
    訴人甲○○先則主張：「十五萬元就夠了，一般不會超過二十萬元」，繼而改稱
    ：「二十六萬五千元應該合理」等語。被上訴人丙○○○雖稱：「我不知道」，
    但上訴人主張：伊與被上訴人說好，丙○○○幫上訴人做四年，四年期滿就可以
    回家，不用還錢，四年如沒有做完，被上訴人等二人均要還給伊二十六萬五千元
    ，被上訴人如果還二十六萬元，丙○○○則不用做四年等語，被上訴人對此並不
    爭執。因此，應認上訴人主張：其為被上訴人等二人所代墊之結婚費用共計二十
    六萬五千元，兩造協議之還款方式為：被上訴人等二人應償還二十六萬五千元，
    或被上訴人丙○○○為上訴人工作四年。因此，兩造之協議書第四條雖約定：被
    上訴人如有違反系爭協議之內容時，被上訴人應連帶賠償上訴人五十三萬元，惟
    兩造所實際約定之賠償金額為二十六萬五千元而非五十三萬元。
六、上訴人主張：被上訴人丙○○○由上訴人工作七日後，由被上訴人安排在菜市場
    工作六個月，每月一萬八千元，上訴人拿一萬五千元，丙○○○拿三千元，嗣後
    由上訴人安排在訴外人洪玉英家工作，洪玉英給上訴人二十六萬五千元，被上訴
    人等與洪玉英協議，包吃包住每月給丙○○○美金一百元，做四年。嗣後丙○○
    ○做三個月又二十一日後，因被上訴人甲○○答應上訴人要還二十六萬五千元，
    上訴人要帶丙○○○回家蒔，丙○○○跑掉，上訴人將二十六萬五千元還給洪玉
    英等語，為被上訴人所不爭，且經洪玉英到庭證述明確，可信為真實。
七、上訴人主張：被上訴人丙○○○既未為上訴人做滿四年，被上訴人等依約應給付
    上訴人二十六萬五千元，丙○○○跑掉時，被上訴人甲○○曾答應還二十六萬五
    千元等語。被上訴人甲○○對此並未加以爭執，並稱：「說好我要還給上訴人二
    十六萬五千元，後來因為不景氣，我沒有能力還給他」等語。被上訴人丙○○○
    則稱：「結婚欠上訴人的錢為何要由我還，而不是由甲○○還」等語。經查上訴
    人為被上訴人等二人所代墊之結婚費用為二十六萬五千元乙節，已如前述。兩造
    約定被上訴人還款方式為還上訴人二十六萬五千元或由丙○○○為上訴人工作四
    年，如無法履行上開還款方式，被上訴人等即應給付上訴人二十六萬五千元，關
    於此無法履行還款方式即應連帶給付二十六萬五千元之約定，應認為係屬違約金
    之約定，被上訴人等二人均為契約當事人，對於上訴人依約均應負有履約之責任
    ，至於被上訴人等內部應如何分擔此責任，則應依兩造之約定，並非本件審理範
    圍。再者，最高法院七十九年台上字第一九一五號判例明載：「約定之違約金過
    高者，法院得減至相當之數額，民法第二百五十二條定有明文。至於是否相當，
    即須依一般客觀事實，社會經濟狀況及當事人所受損害情形，以為斟酌之標準。
    且約定之違約金過高者，除出於債務人之自由意思，已任意給付，可認為債務人
    自願依約履行，不容其請求返還外，法院仍得依前開規定，核減至相當之數額。
    」被上訴人等雖欠上訴人二十六萬五千元，惟被上訴人丙○○○已為上訴人工作
    前後共計九個月又二十八日，每個月以上訴人可獲利約一萬五千元計算，上訴人
    已受有約十四萬九千元之利益，故其所受之損害約為十一萬六千元。因此，本院
    審酌社會經濟情況以及上訴人因被上訴人違約所受之損害等情狀，認上訴人所得
    請求之違約賠償為十一萬六千元。
八、從而，上訴人依據兩造之協議，請求被上訴人連帶給付五十三萬元，及自起訴狀
    繕本送達被上訴人翌日起至清償日止按年息百分之五計算之遲延利息，於十一萬
    六千元及自起訴狀繕本送達翌日即九十二年二月十八日起算之法定遲延利息部分
    ，為有理由，應予准許。逾此所為請求，為無理由，應予駁回。原審就上開應准
    許部分，為上訴人敗訴之判決，尚有未洽，上訴意旨求予廢棄改判，為有理由，
    爰由本院予以廢棄改判如主文第二項所示。至於上訴人之請求不應准許部分，原
    判決為上訴人敗訴之判決，經核於法並無不合，上訴意旨求予廢棄改判，為無理
    由，應駁回其上訴。
九、本件事證已臻明確，兩造其餘主張與舉證，無一一論列之必要，併此敘明。
十、據上論結，本件上訴為一部有理由，一部無理由，依民事訴訟法第三百八十五條
    第一項前段、第四百五十條、第四百四十九條第一項、第七十九條但書、第八十
    五條第二項，判決如主文。
中      華      民      國    九十二    年      九      月    十六      日
                              民事第十二庭
                                  審判長  法  官  林  丁  寶
                                          法  官  陳  博  享
                                          法  官  高  鳳  仙
右正本係照原本作成。
不得上訴。
中      華      民      國    九十二    年      九      月     十八     日
                                          書記官  黃  慶  霽


司法院資訊處製作；財團法人民間司法改革基金會備份。
